臺灣雲林地方法院民事判決　九十年度訴字第二一二號
　　原　　　告　甲○○
　　被　　　告　乙○○
右當事人間第三人異議之訴事件，本院判決如左：
    主    文
原告之訴駁回。
訴訟費用由原告負擔。
    事    實
甲、原告方面：
  一、聲明：本院八十九年度執字第八０八０號給付工資強制執行事件，就坐落雲林
            縣口湖鄉○○村○鄰○○路四六之二九號三層樓房所為強制執行之程序
            ，應予撤銷。
  二、陳述：
      （一）原告前承包債務人吳張雄興建坐落雲林縣口湖鄉○○段三七─十三地號
            等土地上五十間樓房之大理石工程，因吳張雄積欠原告工程款一百多萬
            元，乃將建築於同段三六地號土地上門牌號碼雲林縣口湖鄉○○村○鄰
            ○○路四六之二九號尚未完成之二層樓房，估價以新台幣〔下同〕八十
            萬元出賣與原告。嗣由原告僱用林清水繼續建築完成第三層樓房，計支
            出三十六萬元、及廚房十一萬元，另以每坪五百元，由李春亭、吳文信
            等人完成地面大理石工程。
      （二）原告完成建築後，向台灣電力公司〔下簡稱台電公司〕申請配電，並以
            原告名義繳納電費，有台電公司收據為證。該房屋建築在同段三六地號
            土地上，未辦理房屋保存登記，惟該房屋係吳張雄用以抵償原告之工程
            款，並由原告繼續完成工程，可見原告確實為該房屋之所有權人。
      （三）按第三人就執行標的物有足以排除強制執行之權利者，得於強制執行程
            序終結前，向執行法院對債權人提起異議之訴，強制執行法第十五條前
            段定有明文。系爭房屋，是原告經營大理石工程，以工程款向吳張雄換
            得，因土地占用國有土地，所以沒有過戶登記，原告以工程款換房屋，
            有寫說大理石工程做好要給原告系爭房屋，該書面資料放在家裡，原告
            在該房屋加蓋三樓，又花費一百多萬元，如果不是原告的房屋，原告不
            可能花那些錢，也不會向國有財產局申請購地。因此，原告為該房屋之
            所有權人，被告未查，誤認系爭房屋為吳張雄所有而予指封，為此提起
            第三人異議之訴，求為撤銷該強制執行程序等語。
  三、證據：提出地籍圖影本、台電公司收據影本、戶籍謄本、自來水裝置證明影本
      ，並聲請訊問證人林清水、李春亭、吳文信。
乙、被告方面：
  一、聲明：如主文所示。
  二、陳述：
      （一）原告曾經在系爭房屋住過，沒有意見，但原告現在沒有住那裡，房屋轉
            讓要有字據，原告稱系爭房屋是吳張雄讓渡給他，又無字據證明，顯然
            不實。再者，水電資料經被告查證結果，也是吳張雄聲請的，並非原告
            聲請，有水籍資料可參。而用戶資料可以變更，不能以此證明為原告所
            有。且原裝設人於新設時要填具資料，原申設人既為吳張雄，足見該房
            屋為吳張雄所有。
      （二）原告之前說他於七十五年一月十六日申請水電，但經查是吳張雄申請的
            ，吳張雄於七十六年五月二日離開工地，原告於七十七年三月十六日遷
            入系爭房屋，應該是原告占用，不是買賣，如果讓渡應該要有買賣契約
            ，且二樓部分如未完成，如何能申請水電，當時應該已經完工，才能申
            請水電，未完全完工時，吳張雄就已經走路了，不是原告完工的。
      （三）原告不能證明系爭房屋為其所有，亦無讓渡書等書據為證，其主張顯然
            不實，為此請求駁回原告之訴等語。
  三、證據：提出台灣省自來水股份有限公司水籍資料影本為證。
丙、本院依職權調閱八十九年度執字第八０八０號執行卷宗。
    理    由
一、原告起訴主張：其前承包債務人吳張雄之大理石工程，因吳張雄積欠其工程款一
    百多萬元，乃將系爭門牌號碼雲林縣口湖鄉○○村○鄰○○路四六之二九號未完
    成之二層樓房，估價以八十萬元出賣與原告，嗣由其僱工繼續完成第三層樓房，
    並於完成建築後，向台電公司申請配電，並以其名義繳納電費，因該土地占用國
    有土地，因此沒有辦理登記，如果該房屋不是原告所有，原告不可能花錢增建三
    樓，並向國有財產局申請購地，足見系爭房屋確實是原告向吳張雄購得，被告未
    查，誤認系爭房屋為吳張雄所有而指封，為此提起第三人異議之訴，求為撤銷該
    強制執行程序等語；被告則以：原告曾經住過系爭房屋，惟現在未住該處，水電
    資料經查證結果，是吳張雄聲請，並非原告聲請，因此原告主張其聲請水電部分
    ，顯然不實。再者，一般買賣應有買賣契約書，原告並未提出書據證明，而且吳
    張雄於未完工前就已經走路了，也不是原告完工的，原告應是占用。而台電公司
    用電證明，僅能證明原告繳交電費，並不能以此證明其有所有權等語，置辯。
二、原告主張系爭房屋，係其承包吳張雄建造房屋之大理石工程，吳張雄積欠其一百
    餘萬元工程款，乃以系爭房屋讓渡與原告，並由其僱工增建三層樓房等情，固據
    其提出地籍圖影本、台電公司收據影本、戶籍謄本、自來水裝置證明影本等物為
    憑。惟被告否認原告為系爭房屋之所有權人，並以上揭情詞置辯。茲本件所應審
    究者，厥以原告是否向吳張雄購得系爭房屋，及其是否為系爭房屋之所有權人等
    問題，經查：
（一）原告主張吳張雄積欠其工程款一百餘萬元，乃估價以八十萬元將系爭房屋讓渡
      與原告之情，已為被告否認，原告就此有利事實，並未舉證證明，自難認為實
      在。而原告初以其換得系爭房屋後，繼續建築三層樓房，支出三十六萬元及廚
      房十一萬元；繼又稱其加蓋三層樓房，花費一百餘萬元，前後不一，且未提出
      有關資金等資料證明，本難置信。再者，原告於本院九十年六月二十六日言詞
      辯論時主張：系爭房屋是吳張雄賣給我的，並「沒有契約書，只是口頭上契約
      」而已等語，嗣於本院九十一年一月八日言詞辯論時改口主張：我以工程款換
      房屋，有寫說大理石工程做好要給我這間房屋，該「書面資料」我放在家裡等
      語。綜合原告上揭主張前後不一、相互矛盾。而且原告聲請訊問之證人吳文信
      、林清水屢經通知未到，而證人李春亭即原告弟弟雖到院證稱：我做大理石工
      程，我們以坪計算，原告帶料，我們代工，該工程只做一、二樓，如果加蓋三
      樓要自己負擔，我也有做系爭房屋大理石工程，該房屋是甲○○在住，他是承
      包大理石換得該房屋等語。惟查，證人李春亭與原告為親兄弟，所為證述難免
      偏抑，且其證稱甲○○承包大理石工程換得該房屋之情，並無其他證據佐參，
      自難僅憑李春亭之證詞，而遽予採信。至自來水公司收據、及台電公司收據部
      分，僅能證明何人為自來水費之繳款人、及何人為台電公司用電戶之繳款人，
      核與建物之所有權認定無關。是原告提出自來水費收據、及台電公司電費收據
      ，用以證明其為該房屋之所有權人，亦難採信。
（二）按第三人就執行標的物有足以排除強制執行之權利者，得於強制執行程序終結
      前，向執行法院對債權人提起異議之訴，強制執行法第十五條定有明文。所謂
      就執行標的物有足以排除強制執行之權利者，係指對於執行標的物有所有權、
      典權、留置權、質權存在情形之一者而言。本件原告雖主張系爭房屋，係其向
      吳張雄購得，惟已經被告否認，原告就此有利事實並未提出證據證明，自難採
      信，已如上揭。再者，一般房屋未為保存登記前，其所有權之歸屬，應以原始
      建造人為認定依據，而原始建築人為何人，應綜合包含出資之人、或由何人雇
      工興建等情認定。查系爭房屋，並未辦理保存登記，已為兩造所承認，並有土
      地登記簿謄本及房屋稅籍證明書附卷可佐。而系爭房屋之原始建造人為吳張雄
      ，亦為兩造所不爭執，並有雲林縣稅捐稽徵處北港分處九十年二月一日雲稅北
      二字第九００００八九二號函可資佐證。又申請編定門牌之申請人，亦為吳張
      雄，復有雲林縣口湖鄉戶政事務所九十年一月二十日雲口戶字第０一七七號函
      足憑。從系爭房屋由吳張雄興建，且稅捐機關暫以吳張雄為納稅義務人課徵房
      屋稅，並以吳張雄為門牌編定申請人，在在均足資認定吳張雄為原始建造人。
      是被告以債務人吳張雄為系爭房屋之所有權人，聲請本院強制執行，洵屬正當
      。
三、綜上所述，原告既非所有權人，從而其依強制執行法第十五條規定，請求將本院
    八十九年度執字第八０八０號給付工資強制執行事件，就坐落雲林縣口湖鄉○○
    村○鄰○○路四六之二九號三層樓房所為之強制執行程序撤銷，即屬無據，應予
    駁回。
四、據上論結，本件原告之訴為無理由，依民事訴訟法第七十八條，判決如主文。
中　　　華　　　民　　　國　　九十一　　年　　　一　　月　　二十三  　　日
                                臺灣雲林地方法院民事庭
~B法　　　官　林秋火
右正本證明與原本無異。
如對本判決上訴，須於判決送達後廿日內向本院提出上訴狀。
中　　　華　　　民　　　國　　九十一　　年　　　一　　月　　二十三  　　日
~B法院書記官　朱克文
